臺灣彰化地方法院交通事件裁定　　　　 96年度交聲字第598號
原處分機關　交通部公路總局臺中區監理所彰化監理站
異　議　人
即受處分人　甲○○
上列異議人即受處分人因違反道路交通管理處罰條例案件，對於
交通部公路總局臺中區監理所彰化監理站民國（下同）９６年７
月１９日所為之裁決書（彰監四字第裁６４─Ｚ0000000
0號）不服，聲明異議，本院裁定如下：
    主  文
異議駁回。
    理  由
一、按「汽車行駛高速公路及快速公路，不得在路肩上行駛，或
    利用路肩超越前車或倒車；汽車行駛於高速公路、快速公路
    或設站管制之道路，不遵使用限制、禁止、行車管制及管理
    事項之管制規則，而未依規定使用路肩者，處汽車駕駛人新
    臺幣３千元以上６千元以下罰鍰，並記違規點數１點」，高
    速公路及快速道路交通管制規則第９條第１項第２款、道路
    交通管理處罰條例第３３條第１項第９款、第６３條第１項
    第１款定有明文。
二、本件異議人即受處分人甲○○駕駛車牌號碼：６９９９-Ｇ
　　Ｃ自用小客車於９６年４月５日１１時１３分許行經國道３
    號２２０．１公里南向車道時，受處分人車輛業有違反道路
　　交通管理處罰條例第３３條第１項第９款規定未依規定行駛
　　路肩之行為，經內政部警政署國道公路警察局第七警察隊名
　　間分隊員警使用科學儀器照相採證後，以內政部警政署國道
　　公路警察局公警局交字第Ｚ00000000號舉發違反道
　　路交通管理事件通知單逕行舉發，指定應於９６年５月２４
　　日到案，嗣受處分人於９６年６月２７日向原處分機關提出
　　申訴，由原處分機關函請舉發單位調查結果，因認上揭車輛
　　於行進間確有違規行駛路肩之行為，原處分機關乃依道路交
　　通處罰條例第３３條第１項第９款、第６３條第１項第１款
　　之規定，於９６年７月１９日以彰監四字第裁６４—Ｚ00
　　000000號違反道路交通管理事件裁決書裁處受處分人
　　罰鍰新臺幣（下同）４千元，並記違規點數１點，受處分人
　　於當日收受該裁決書後遂以刑事聲明異議狀聲明異議等情，
　　有刑事聲明異議狀（見本院卷第３至５頁）、內政部警政署
　　國道公路警察局公警局交字第Ｚ00000000號舉發違
　　反道路交通管理事件通知單（見本院卷第７頁）、採證照片
　　（見本院卷第７頁）、交通部公路總局臺中區監理所彰化監
　　理站彰監四字第裁６４—Ｚ00000000號違反道路交
　　通管理事件裁決書（見本院卷第６頁）、裁決書送達證書（
　　見本院卷第８頁）、交通違規陳述單及查詢單（見本院卷第
　　１０頁）與內政部警政署國道公路警察局第七警察隊９６年
　　７月９日公警七交字第０９６０７７１０１６號函（見本院
　　卷第１１頁）等資料附卷足證。
三、異議意旨略以：受處分人駕駛車牌號碼：６９９９-ＧＣ自
　　用小客車係於９６年４月５日１１時１３分許行經國道３號
  　２２０．１公里南向車道時，雖有行駛路肩之行為，惟當日
　　係清明節假期，高速公路該路段因維修致車輛車流龐大，且
　　沿路皆有車輛行駛路肩，對原處分機關之裁決實難甘服，為
　　此聲明異議，請求撤銷原處分等語。
四、經查，受處分人駕駛車牌號碼：６９９９-ＧＣ自用小客車
    於９６年４月５日１１時１３分許行經國道３號２２０．１
　　公里南向車道時，確實行駛於路肩，此為異議人所自承（見
　　本院卷第４頁），並有採證照片附卷可憑（見本院卷第７頁
　　），應堪採信。受處分人雖辯稱當日係清明節假期，高速公
　　路該路段因維修致車輛車流龐大，且沿路皆有車輛行駛路肩
　　云云。惟查：按「汽車行駛高速公路及快速公路，不得在路
　　肩上行駛，或利用路肩超越前車或倒車」。所謂「路肩」，
　　則是指設於車道之外側，路面邊線與護欄或邊溝間之部分，
　　高速公路及快速道路交通管制規則第９條第１項第２款及第
　　２條第１６款分別定有明文。按禁止汽車行駛路肩之立法目
　　的，係在促令汽車駕駛人安全駕駛，並確實空出路肩車道，
　　供因機件故障或其他緊急情況無法繼續行駛之車輛暫時停車
　　待援，或執行任務之救護車、消防車、警備車、工程車、救
　　濟車及吊車得以順利執行道路救護、救援之工作。受處分人
　　既考領有汽車駕駛執照，並實際參與道路交通之運作，對此
　　等交通規則負有遵守之義務，要不得以行駛時車輛車流龐大
　　為由主張免除責任。至受處分人所辯沿路皆有車輛行駛路肩
　　云云，應屬卸責推諉之詞，難謂有據。另道路主管機關本得
　　於法令授權範圍內，基於權責對於各項行政措施為具體裁量
　　、規劃，以求達成道路充分利用、維持交通秩序、保障道路
　　使用人往來便利與安全之行政目的，除有違背法令或明顯矛
　　盾、錯誤，司法機關亦不得涉入行政權核心領域，民眾對於
　　行政機關具體行政措施如有意見，自應循正當管道向行政機
　　關陳情、反應，尚不得以民眾主觀認定是項行政措施不合理
　　或設計不良，作為免責事由。況員警利用科學儀器照相取締
　　違規汽車駕駛行為，乃其受國家行政機關指揮監督下依法執
　　行公務之行為，自應勇於任事確實執行，以維護交通秩序與
　　安全。承此，上開車輛違規行駛路肩之處所，縱確有道路維
　　修，導致車輛擁擠之情事，亦不得作為阻卻違規責任之正當
　　理由。綜上堪認，上揭違規事實已臻明確，受處分人空言否
　　認有違規行為，要無可採，本件事證明確，受處分人違規行
　　為堪以認定，應依法處罰。
五、綜上所述，本件受處分人駕駛車牌號碼：６９９９-ＧＣ自
    用小客車，於上開時、地，確有行駛國道３號２２０．１公
　　里南向車道時，未依規定行駛路肩之違規事實應堪認定，原
　　處分機關依道路交通管理處罰條例第３３條第１項第９款、
　　第６３條第１項第１款及違反道路交通管理事件統一裁罰基
　　準及處理細則第４３條、第４４條及違反道路交通管理事件
　　統一裁罰基準表等規定，裁處受處分人罰鍰４千元，並記違
　　規點數１點，核無違誤。受處分人聲明異議，指摘原處分不
　　當，為無理由，應予駁回。
據上論斷，應依道路交通案件處理辦法第１９條，裁定如主文。
中　　華　　民　　國　　96　　年　　9 　　月　　13　　日
                  臺灣彰化地方法院交通法庭
                                法  官  姚銘鴻
以上正本證明與原本無異。
如不服本裁定，應於送達後５日內，向本院提出抗告狀（須附
繕本）。
中　　華　　民　　國　　96　　年　　9 　　月　　13　　日
                                書記官　郭佳雯
